【裁判字號】    99,台上,2794
【裁判日期】    990506
【裁判案由】    殺人未遂
【裁判全文】
最高法院刑事判決            九十九年度台上字第二七九四號
上  訴  人  甲○○
選任辯護人  吳美津律師
上列上訴人因殺人未遂案件，不服台灣高等法院花蓮分院中華民
國九十七年四月二十四日第二審判決（九十六年度上訴字第三二
三號，起訴案號：台灣花蓮地方法院檢察署九十六年度偵字第一
四九九號），提起上訴，本院判決如下：
    主  文
上訴駁回。
    理  由
按刑事訴訟法第三百七十七條規定：上訴於第三審法院，非以判
決違背法令為理由，不得為之：是提起第三審上訴，應以原判決
違背法令為理由，係屬法定要件。如果上訴理由書狀並未依據卷
內訴訟資料具體指摘原判決不適用何種法則或如何適用不當，或
所指摘原判決違法情事，顯與法律規定得為第三審上訴理由之違
法情形不相適合時，均應認其上訴為不合法律上之程式，予以駁
回。本件原判決認定上訴人甲○○因精神疾病，致其辨識行為違
法或依其辨識而行為之能力顯著降低，而有其事實欄所載殺人未
遂犯行，因而撤銷第一審諭知無罪，並令入相當處所施以監護之
判決，改判依想像競合犯規定，論上訴人以殺人未遂罪，累犯，
依刑法第四十七條第一項、第十九條第二項、第二十五條第二項
先加再遞減其刑後，量處有期徒刑二年八月，並為相關從刑之宣
告；復就主刑部分與其另犯侵入住宅罪所減得之有期徒刑二月，
定應執行之刑有期徒刑二年九月。已敘述其所憑證據及認定之理
由。並說明辯護人為上訴人辯護指其行為當時已達不能辨識行為
違法或欠缺依其辨識而行為之能力乙端，何以不可採，亦在理由
內詳予指駁，俱有卷存資料可資覆按。原判決依憑上訴人迭次自
白，被害人即證人羅培剛、彭偉欽、證人蔡美秀及柏瑞青之證詞
，財團法人台灣基督教門諾會醫院、財團法人佛教慈濟綜合醫院
診斷證明書各二份、現場暨扣案長刀照片共計十九張、現場平面
圖一張，以及扣案之長刀一把、毛巾一條、風衣外套頭套一件等
證據資料，認定上訴人有本件殺人未遂犯行；並以人體頭、臉及
胸部等部位，悉屬重要臟器所在，倘持鋒利刀器刺砍，當可致人
於死，為一般大眾週知之事實，亦為上訴人所明知，堪認上訴人
確有殺人之犯意自明；另說明本件經第一審法院囑託行政院衛生
署花蓮醫院鑑定上訴人精神狀態之結果，固認上訴人「有因長期
吸食安非他命所致明顯精神疾病，案發當時應為『精神喪失』之
狀態」等節，有該院民國九十六年六月五日花醫歷字第Ｚ○○○
○○○○○○號函附鑑定書一份存卷可參。然盱衡上訴人於原審
準備程序訊問過程中，就犯罪事實所提答辯內容，均能切中問題
爭點，對犯罪事實全程始末之描述甚為清晰明白，尤就行為時間
、地點、人物、持用器具等陳述俱皆明確流暢。且行政院衛生署
花蓮醫院鑑定報告僅係臨床檢查上訴人外觀及其對話情狀，暨施
以心理測驗即進行判斷，非臻完備。原審因而依職權囑託國軍花
蓮總醫院進行鑑定。其鑑定結果認上訴人行為當時之辨識能力並
未達到完全無法辨識行為不法之狀態，僅達刑法第十九條第二項
之辨識能力顯著降低情形，有該鑑定書附卷足資佐憑。考其鑑定
報告內容分從上訴人個人家庭背景、藥物濫用及有無精神疾病史
、犯罪史等資料，加以研析，並進行一般身體理學及精神學檢查
、心智狀態檢查、診斷性會談以及心理鑑衡（施以「 Rorachach
投射式人格衡鑑」）等項，經綜合檢查研究詳為析論而為該鑑定
結論，以其檢查分析項目多元而完備，鑑定結果就鑑定經過及所
施測項目復詳為分析論述，而認國軍花蓮總醫院之鑑定結果較為
可採等旨。所為論述，核無違背經驗及論理法則情事，就上開二
醫療機構鑑定結果不同，復說明其取捨論斷之理由，要屬事實審
採證認事職權之適法行使。上訴意旨徒憑其主觀見解，謂其並無
殺人犯意，且國軍花蓮總醫院之鑑定出於推斷，不足憑採云云，
係就原判決已調查說明之事項，任意指摘，允非適法之第三審上
訴理由。而上訴人上訴第三審所提中華民國身心障礙手冊，係九
十七年五月十五日鑑定，同年六月三日核發，其鑑定及核發日期
皆在上訴人行為及原審判決之後，要難執為有利上訴人之依據，
原審未及審酌，於法亦無不合。其餘上訴意旨，對原判決究竟如
何違背法令，未依卷內訴訟資料為具體之表明，徒憑己意，就屬
原審採證認事職權之適法行使，及原判決已經調查說明事項，任
意指摘為違法，或重為單純事實上之爭辯，均不足據以辨認原判
決已具備違背法令之形式要件。綜上所述，應認本件上訴不合法
律上之程式，予以駁回。至上訴人另犯無故侵入住宅部分，業經
原審判決確定並送執行，附此敘明。
據上論結，應依刑事訴訟法第三百九十五條前段，判決如主文。
中    華    民    國  九十九  年    五    月    六    日
                      最高法院刑事第八庭
                          審判長法官  洪  文  章
                                法官  王  居  財
                                法官  郭  毓  洲
                                法官  黃  梅  月
                                法官  邱  同  印
本件正本證明與原本無異
                                      書  記  官
中    華    民    國  九十九  年    五    月    十    日
                                                       s

司法院資訊處製作；財團法人民間司法改革基金會備份。
